臺灣臺中地方法院行政訴訟判決
110年度交字第346號
原      告  陳昌鋒  
被      告  臺中市交通事件裁決處
                      設臺中市○○區○○○路00號
代  表  人  黃士哲    住同上
訴訟代理人  黃曉妍律師
上列當事人間交通裁決事件，原告不服被告民國110年8月11日中
市裁字第68-GDH762223號裁決書，提起行政訴訟，本院判決如下
：
    主  文
原告之訴駁回。
訴訟費用新臺幣參佰元由原告負擔。
    事實及理由
一、程序事項：按行政訴訟法第237條之7規定，交通裁決事件之
    裁判，得不經言詞辯論為之。本件屬交通裁決事件，依兩造
    所述各節及卷內資料其事證已臻明確，本院認無經言詞辯論
    之必要，爰不經言詞辯論而為判決。
二、事實概要：
　　原告所有號牌6J-0471號自用小貨車(下稱系爭車輛）於民國
    110年6月18日14時13分許，行經臺中市北屯區臺74線快速道
    路約15.1公里處(往西屯方向)，因「行駛快速公路未依規定
    變換車道」之違規行為，遭民眾於110年6月24日檢具事證檢
    舉，經臺中市政府警察局第五分局（下稱舉發機關）員警認
    定該車輛違反道路交通管理處罰條例第33條第1項第4款規定
    ，逕行對車主即原告掣開第GDH762223號舉發違反道路交通
    管理事件通知單。原告未於到案期限檢具事證及應歸責人相
    關資料，向被告告知應歸責人，被告即依道路交通管理處罰
    條例第85條第4項規定，推定原告有過失，並依道路交通管
    理處罰條例第85條第1項後段「仍依本條例各該違反條款規
    定處罰」之規定，續於110年8月11日以中市裁字第68-GDH76
    2223號裁決書（下稱原處分），依道路交通管理處罰條例第
    33條第1項第4款、第63條第1項第1款及「違反道路交通管理
    事件統一裁罰基準表」之規定，按期限內到案之基準，裁處
    原告第1階段罰鍰新臺幣（下同）3,000元，並記違規點數1
    點。原告不服，提起本件行政訴訟。
三、原告主張略以：
　　圖片模糊不能確定是否是我方車輛所屬，所拍到左下有明顯
    亮左向方向燈，因當時路況處於塞車，並打出左邊方向燈要
    內切，看後照鏡後方有車，方向盤有轉回正，確定後方車禮
    讓再轉入切進車道。且系爭車輛為傳統機械式無動力方向機
    ，在某個角度轉向方向盤時，角度比上現代有動力方向盤還
    大，方向燈較容易彈開等語。並聲明：原處分撤銷。
四、被告答辯則以：
　　由檢舉民眾行車紀錄器畫面顯示，系爭車輛行駛於違規地點
    ，有顯示左側方向燈並向左變換車道，變換車道到一半，即
    關閉方向燈，並繼續完成變換車道之動作，系爭車輛變換車
    道未全程顯示方向燈，自應受罰等語。並聲明：原告之訴駁
    回。
五、本院之判斷：
(一)按「（第1項）汽車行駛於高速公路、快速公路或設站管制
    之道路，不遵使用限制、禁止、行車管制及管理事項之管制
    規則而有下列行為者，處汽車駕駛人新臺幣3千元以上6千元
    以下罰鍰：四、未依規定變換車道。（第6項）第1項之管制
    規則，由交通部會同內政部定之。」、「汽車駕駛人有下列
    各款所列條款之一者，除依原條款處罰鍰外，並予記點：一
    、有第33條第1項……者，各記違規點數1點。」，道路交通管
    理處罰條例第33條第1項第4款、第6項及第63條第1項第1款
    分別定有明文。又交通部會同內政部依同條例第33條第6項
    規定授權訂定之高速公路及快速公路交通管制規則第11條規
    定：「汽車在行駛途中，變換車道或超越前車時，應依標誌
    、標線、號誌指示，並不得有下列情形：……二、未依規定使
    用方向燈。……」是汽車行駛於高、快速公路欲變換車道時，
    自應遵循上開管制規則之規範，不得驟然或任意為之，且應
    先顯示方向燈告知其他用路人，並保持安全距離及間隔，方
    得超越或變換車道，如有違反即屬未依規定變換車道，而該
    當道路交通管理處罰條例第33條第1項第4款所定之處罰要件
    。至於依違反道路交通管理事件統一裁罰基準表之規定，小
    型車行駛高、快速公路未依規定變換車道，期限內繳納或到
    案聽候裁決者，統一裁罰基準為3,000元。
(二)經查，本院勘驗調查舉發機關提供之採證光碟，製成勘驗筆
    錄附卷為證（見本院卷第75頁），勘驗結果為：檢舉民眾行
    車紀錄器畫面時間0000-00-00 00：13：23時至14：13：30
    時檢舉民眾車輛(下稱該車)行駛於臺中市西屯區臺74線快速
    道路15.1公里(往西屯方向)附近之內側車道，當時號牌6J-0
    471號小貨車(下稱系爭車輛)行駛於該車右前方之中線車道
    ，系爭車輛顯示2次左側方向燈後，向左變換車道，變換車
    道到一半即關閉方向燈，並繼續完成變換車道之動作，插入
    該車前方行駛。
(三)依上開勘驗結果可知，該車行駛於臺中市西屯區臺74線快速
    道路15.1公里處之內側車道，當時系爭車輛行駛於該車右前
    方之中線車道，顯示左側方向燈2次後即關閉，向左跨越車
    道線變換車道，變換至一半時即關閉方向燈等情。按「行車
    遇有轉向、減速暫停、讓車、倒車、變換車道等情況時所用
    之燈光及駕駛人之手勢，應依下列規定：六、變換車道時，
    應先顯示欲變換車道方向之燈光或手勢。」道路交通安全規
    則第91條第1項第6款分別定有明文、「汽車駕駛人，應依下
    列規定使用方向燈：……二、左（右）轉彎時，應先顯示車輛
    前後之左（右）邊方向燈光；變換車道時，應先顯示欲變換
    車道方向之燈光，並應顯示至完成轉彎或變換車道之行為。
    」道路交通安全規則第109條第2項第2款定有明文。由上開
    規定可知，汽車行駛變換車道時，應先顯示欲變換車道方向
    之燈光，並應顯示至「完成」轉彎或變換車道之行為。依此
    ，所謂變換車道之行為完成，係指汽車車身已完全進入欲變
    換之車道內而言；如駕駛人僅於變換車道時開啟方向燈，未
    於車身完整進入左、右側車道前持續顯示燈號作動或變換燈
    號，自應認與上揭規定未符。而系爭車輛僅有在變換車道前
    顯示2次方向燈即關閉，並未於完全變換至內側車道後才關
    閉方向燈，屬於未全程使用方向燈之行為，違反高速公路及
    快速公路交通管制規則第11條第2款規定，該當道路交通管
    理處罰條例第33條第1項第4款「行駛高速公路未依規定變換
    車道」之違規。
(四)至於原告主張系爭車輛為傳統機械式無動力方向機，在某個
    角度轉向方向盤時，角度比上現代有動力方向盤還大，方向
    燈較容易彈開云云，然此為原告如駕駛操作之個人事由，原
    告於平時操作方向盤時，並非不能避免該情事發生，故本院
    尚難對原告為有利之認定；原告所執上開主張，自不足採。
六、綜上所述，原告違規事證明確，被告依法所為原處分並無違
    誤，原告訴請撤銷，為無理由，應予駁回。
七、本件第一審裁判費為300元，應由原告負擔，爰確定第一審
    訴訟費用額如主文第2項所示。
據上論結，本件原告之訴為無理由，依行政訴訟法第237條之7、
第98條第1項前段、第237條之8第1項，判決如主文。
中　　華　　民　　國　 111　　年　　3 　　月　　16　　日
　　　　　　　　　行政訴訟庭　法　官　吳俊螢
上為正本係照原本作成。
如不服本判決，應於判決送達後20日內，向本院提出上訴狀並表
明上訴理由（原判決所違背之法令及其具體內容或依訴訟資料可
認為原判決有違背法令之具體事實），其未載明上訴理由者，應
於提出上訴後20日內向本院補提理由書（上訴狀及上訴理由書均
須按他造人數附繕本，如未按期補提上訴理由書，則逕予駁回上
訴），並應繳納上訴裁判費新臺幣750元。
中　　華　　民　　國　  111　　年　　3　　月　  16　  日
　　　　　　　　　　　　　　　書記官　王素珍